【裁判字號】    99,苗小,459
【裁判日期】    991123
【裁判案由】    侵權行為損害賠償
【裁判全文】
臺灣苗栗地方法院民事小額判決         99年度苗小字第459號
原      告  臺灣產物保險股份有限公司
法定代理人  李泰宏
訴訟代理人  周啟明
被      告  林盟智
上列當事人間請求侵權行為損害賠償事件，本院於民國99年11月
12 日言詞辯論終結，判決如下：
    主  文
被告應給付原告新臺幣貳萬壹仟壹佰玖拾肆元，及自民國九十九
年九月十九日起至清償日止，按年息百分之五計算之利息。
原告其餘之訴駁回。
訴訟費用新臺幣壹仟元由被告負擔新臺幣陸佰伍拾元，餘由原告
負擔。
本判決原告勝訴部分得假執行。
    事實及理由
一、被告經合法通知，未於言詞辯論期日到場，核無民事訴訟法
    第386 條各款所列情形，爰依原告之聲請，由其一造辯論而
    為判決。
二、原告起訴主張：被告於民國98年4 月21日駕駛車牌號碼2350
    -PQ 號自小客車，行經苗栗縣竹南鎮○○路與中華路6 段口
    ，因打瞌睡，不慎撞及停放該處路旁由原告所承保被保險人
    林賜祺所有車牌號碼4109-JZ 號自小客貨車（以下簡稱系爭
    車輛），致系爭車輛毀損。原告所承保系爭車輛受損後，業
    經六佑汽車有限公司以新臺幣（下同）32,841元修繕完畢，
    其中零件費為12,941元，工資及塗裝為19,900元，原告業已
    理賠完畢，依保險法第53條規定，原告已代位取得上開損害
    賠償請求權。為此，爰依民法第184 條第1 項前段及保險法
    第53條規定，請求被告賠償等語。並聲明：被告應給付原告
    32,841元，及自起訴狀繕本送達翌日即99年9 月19日起至清
    償日止，按年息百分之5 計算之利息。
三、被告則未於言詞辯論期日到場，亦未提出書狀作何聲明或陳
    述。
四、原告主張被告於98年4 月21日駕駛車牌號碼2350 -PQ號自小
    客車，行經苗栗縣竹南鎮○○路與中華路6 段口，因打瞌睡
    ，不慎撞及停放中由原告所承保被保險人林賜祺所有系爭車
    輛，致系爭車輛毀損。原告所承保系爭車輛受損後，業經六
    佑汽車有限公司以32,841元修繕完畢，其中零件費為12,941
    元，工資及塗裝為19,900元，原告業已理賠完畢之事實，業
    據提出行車執照、苗栗縣警察局道路交通事故當事人登記聯
    單、A3類道路交通事故調查報告表、道路交通事故現場圖、
    六佑汽車有限公司統一發票、估價單、照片、汽車險賠款同
    意書等件為證（詳卷第5 至15頁），被告經合法通知既不到
    院爭執，復未提出任何書狀以供本院審酌，自堪信原告前揭
    主張為真實。
五、按因故意或過失，不法侵害他人之權利者，負損害賠償責任
    ，民法第184 條第1 項前段定有明文。本件被告於前揭時地
    駕駛自小客車，因打瞌睡疏未注意，撞及原告所承保之系爭
    車輛，致系爭車輛受有損害，依前開規定，自應就系爭車輛
    之損害負損害賠償之責。
六、次按不法毀損他人之物者，被害人得請求賠償其物因毀損所
    減少之價額，民法第196 條定有明文。又請求賠償物被毀損
    所減少之價值，得以修復費用為估定標準，但以必要者為限
    ，例如修理材料費以新品換舊品應予折舊（參照最高法院77
    年第9 次民事庭會議決議）。本件原告所承保之系爭車輛，
    因前述事故受損經送修，計支出修理費32,841元，其中零件
    費為12,941元，工資及塗裝為19,900元，業據原告提出六佑
    汽車有限公司之統一發票及估價單為證（詳卷第9 至15頁）
    ，自堪採信。查系爭車輛出廠年份係西元2004年1 月（即民
    國93年1 月，未載日以15日計），有汽車行車執照在卷可稽
    （詳卷第5 頁），至事故發生即受損之98年4 月21日止，已
    使用5 年3 月又6 日，依上開說明，以新品換舊品而更換之
    零件，即應予折舊，而依行政院（79）財字第0670號、台（
    45）財字第1480號令所頒之「固定資產耐用年數表」及「固
    定資產折舊率表」之規定，系爭車輛之耐用年限為5 年，再
    依財政部（58）如財稅發字第1083號發佈之固定資產折舊採
    定率遞減法之計算方法，其每年應折舊1000分之369 ，採用
    定率遞減法計算折舊者，其最後1 年之折舊額，加歷年折舊
    累計額，其總和不得超過該資產成本原額之10分之9 ，故逾
    耐用年數之自小客車仍有相當於新品資產成本100 分之10之
    殘值。本件系爭車輛既已逾耐用年數，其修理之零件部分費
    用12,941元，扣除折舊額後，僅能就其中10分之1 之殘值即
    1,294 元（小數點以下四捨五入），認為係必要之零件修復
    費用，另工資部分為19,900元，合計必要之修復費用為21,
    194 元，原告主張之車輛修復費用，在此範圍內，係屬必要
    之修復費用，逾此範圍，即非可採。
七、再按，被保險人因保險人應負保險責任之損失發生，而對第
    三人有損害賠償請求權者，保險人得於給付保險金後代位行
    使被保險人對於第三人之請求權，保險法第53條第1 項前段
    定有明文。又此項法定代位權之行使，有債權移轉之效果，
    故於保險人給付賠償金額後，被保險人對於第三人之請求權
    即移轉於保險人，最高法院著有69年度台上字第923 號判決
    足資參照。經查，原告業已依保險契約之約定賠付系爭車輛
    修理費用等情，有原告提出之六佑汽車有限公司統一發票在
    卷為證（詳卷第15頁），揆諸前開說明，其自得代位行使被
    保險人對被告之損害賠償請求權。惟按損害賠償祗應填補被
    害人實際損害，保險人代位被害人請求損害賠償時，依保險
    法第53條第1 項規定，如其損害額超過或等於保險人已給付
    之賠償金額，固得就其賠償之範圍，代位請求賠償，如其損
    害額小於保險已給付之賠償金額，則保險人所得代位請求者
    ，應祗以該損害額為限，此有最高法院65年台上字第2908號
    判例意旨可資參照。查本件系爭車輛之必要修復費用為21,
    194 元，已如前述，則依前揭說明，原告所得代位被保險人
    向被告請求之損害額，亦應以21,194元為限。
八、從而，原告依侵權行為及保險代位之法律關係，訴請被告給
    付21,194元，及自起訴狀繕本送達翌日即99年9 月19日起至
    清償日止，按年息百分之5 計算之利息，於法自屬有據，應
    予准許。其逾此部分之請求，即屬無據，應予駁回。
九、本件係訴訟標的金額在100,000 元以下之民事小額訴訟，本
    院為被告敗訴判決部分，應依民事訴訟法第436 條之20規定
    ，依職權宣告假執行。
十、訴訟費用負擔之依據：民事訴訟法第79條。
中    華    民    國    99    年    11    月    23    日
              苗栗簡易庭法  官  王萬金
以上正本係照原本作成。
如不服本判決，應於判決送達後20日內，以判決違背法令為理由
，向本院提出上訴狀並表明上訴理由，及須按他造當事人之人數
附繕本。
上訴理由應表明：
  一、原判決所違背之法令及其具體內容，
  二、依訴訟資料可認為原判決有違背法令之具體事實。
如未表明上訴理由者，應於上訴後20日內向本院提出上訴理由。
當事人如對本件訴訟內容有所疑義，得聲請閱卷。
                        書記官  劉麗美
中    華    民    國    99    年    11    月    23    日

司法院資訊處製作；財團法人民間司法改革基金會備份。
